【裁判字號】    98,財管,37
【裁判日期】    980915
【裁判案由】    指定遺產管理人
【裁判全文】
臺灣雲林地方法院民事裁定              98年度財管字第37號
聲  請  人  玉山商業銀行股份有限公司
法定代理人  丙○○
非訟代理人  丁○○
利害關係人
即  繼承人  乙○○
上列聲請人聲請對被繼承人甲○○指定遺產管理人事件，本院裁
定如下：
    主      文
選任乙○○（女、民國○○年○○月○○日生、國民身分證統一編號：
Ｚ000000000號）為被繼承人甲○○（男、民國○○年○○月○○日生、
國民身分證統一編號：Ｚ000000000號，生前最後住所：雲林縣莿
桐鄉甘西村中村6 號，於民國98年04月09日死亡）之遺產管理人
。
准對被繼承人甲○○之繼承人為承認繼承之公示催告。
被繼承人甲○○之繼承人，應自前項公示催告最後登載新聞紙之
日起，六個月內承認繼承，上述期限屆滿，無繼承人承認繼承時
，被繼承人甲○○之遺產，於清償債權，並交付遺贈物後，如有
賸餘即歸屬國庫。
聲請程序費用新臺幣壹仟元由被繼承人甲○○之遺產負擔。
    理      由
一、本件聲請意旨略以：緣第三人宜成電線電纜股份有限公司前
    於民國（下同）96年11月27日邀被繼承人甲○○為連帶保證
    人，並由被繼承人甲○○提供所有之不動產作為擔保，向聲
    請人申請借款新臺幣（下同）10,000,000元，惟被繼承人於
    98年04月09日死亡，其第1 、2 、3 順位繼承人均拋棄繼承
    權，無第4 順位之繼承人，是否仍有繼承人不明，而其親屬
    會議並未於1 個月內選定遺產管理人，致聲請人無法對被繼
    承人甲○○聲請執行。為確保聲請人之權利，爰依民法第11
    77條、第1178條之規定，聲請鈞院指定被繼承人甲○○之姊
    乙○○為遺產管理人等語。
二、按繼承開始時，繼承人有無不明，而無親屬會議或親屬會議
    未於一個月內選定遺產管理人者，利害關係人得聲請法院選
    任遺產管理人，並由法院依公示催告程序，定六個月以上之
    期限，公告繼承人，命其於期限內承認繼承。次按，公示催
    告之公告，應黏貼於法院之公告處，並登載於公報、新聞紙
    或其他相類之傳播工具；前項登載公報、新聞紙或其他相類
    之傳播工具之日期或期間由法院定之。又按民事訴訟法第54
    2 條及第543 條之規定，除申報權利期間外，於依民法第11
    78條所為之公示催告準用之，民法第1177條、第1178條第1
    項、第2 項、民事訴訟法第542 條、非訟事件法第152 條均
    規定甚明。又先順序繼承人均拋棄其繼承時由次順序之繼承
    人繼承，其次順序繼承人有無不明或第四順序之繼承人均拋
    棄其繼承者，準用關於無人承認繼承之規定，民法第1176條
    第6 項亦著有明文。
三、經查，聲請人主張之事實，已據其提出被繼承人甲○○之除
    戶謄本、繼承系統表、借款契約、動用申請書、本票、土地
    及建物登記謄本、財政部臺灣省南區國稅財產歸屬資料清單
    等件影本為證，並經本院依職權調閱本院98年度繼字第478
    號拋棄繼承卷宗核閱無誤，堪信被繼承人甲○○之遺產，確
    屬無人繼承之狀態。參以本件未有經親屬會議選定遺產管理
    人之資料，是聲請人聲請本院指定遺產管理人，尚無不合。
    本院審酌利害關係人乙○○為被繼承人甲○○之長姊，且現
    居住在擔保該借款之抵押物內，是管理上尚無不便，又經去
    函徵詢意見，其亦具狀表示同意擔任被繼承人之遺產管理人
    ，有其出具之同意書1 紙可按，爰選任利害關係人乙○○為
    被繼承人甲○○之遺產管理人，並依法為承認繼承之公示催
    告。
四、依非訟事件法第157條，裁定如主文。
中    華    民    國    98    年    9     月    15    日
                  家事法庭法  官  潘雅惠
以上正本係照原本作成。
如對本裁定抗告須於裁定送達後10日內向本院提出抗告狀，並應
繳納抗告費新臺幣1,000 元。
中    華    民    國    98    年    9     月    15    日
                          書記官  陳美華


司法院資訊處製作；財團法人民間司法改革基金會備份。
